【裁判字號】    89,台上,5352
【裁判日期】    890907
【裁判案由】    常業贓物
【裁判全文】
最高法院刑事判決                              八十九年度台上字第五三五二號
    上   訴   人  台灣高等法院台中分院檢察署檢察官
    上訴人即被告  甲○○
右上訴人等因被告常業贓物案件，不服台灣高等法院台中分院中華民國八十九年二月
一日第二審判決（八十七年度上訴字第二三七九號，起訴案號：台灣台中地方法院檢
察署八十六年度偵字第一○○七九、一一○四三號），提起上訴，本院判決如左：
    主  文
原判決撤銷，發回台灣高等法院台中分院。
    理  由
本件原判決認定上訴人即被告甲○○基於收受、搬運贓物賴以為生之常業犯意，與由
綽號「劉董」之不詳姓名成年男子召集李森樺（通緝中）及其他不詳姓名人組成之竊
盜集團，結合為銷贓集團。由甲○○基於概括之犯意，分別於民國八十五年十二月十
二日及八十六年四月十日，持綽號「劉董」之人交予不詳姓名人所偽造之「王金財」
身分證及印章（「王金財」身分證上之年籍資料及相片，係甲○○先前所提供予「劉
董」），冒用「王金財」之名義，在租賃契約書上偽造「王金財」之署押及印文，交
予賴秀惠，向其租用台中市○○路○段三九五巷廿九號及同路段三二三巷五號倉庫據
以行使，做為綽號「劉董」等人所竊得贓車藏放之用，足以生損害於「王金財」及賴
秀惠等人。該綽號「劉董」及李森樺等所組之竊盜集團於八十五年十一月間起至八十
六年四月初止，先後在台中市等地偷竊高級朋馳Ｓ三二○型轎車，或向不詳姓名之竊
嫌收購同型贓車。得手後運至上開倉庫藏放。李森樺並自八十五年十月二十六日起至
八十六年三月廿六日止，分別以人頭公司百和有限公司，或以彭明裕遺失而經變造之
身份證，冒用彭明裕名義委託不知情之報關行報關員以塑膠廢料名義，向財政部台中
關稅局提出申報出口貨櫃，將該等贓車裝櫃出口，經由香港運至中國大陸，再由「劉
董」者或李森樺前往大陸地區販售圖利，每出口一貨櫃即由「劉董」或李森樺付與甲
○○新台幣（下同）十萬元作為報酬。嗣於八十六年四月十四日財政部台中關稅局發
現以彭明裕名義申報塑膠廢料出口貨櫃之報關項目不合，乃會同檢察官率警在台中港
立榮貨櫃場查獲ＵＧＭＵ0000000貨櫃，取出夾藏之車牌號碼ＱＯ—六七○○
號（為吳昆琪所有，於八十六年三月三十日凌晨三時許，在台中市○○路梅川東路口
失竊）、ＭＵ—八一九九號（車主為大進木業有限公司，於同年四月三日上午六時，
在台中市○○路一一一六號前失竊）朋馳Ｓ三二○型自用小客車二部。同日下午八時
許，復在上開兩處倉庫，經警查獲車牌號碼Ｓ３—四六八○號（為吳佳育所有，於同
年四月三日上午六時，在台中市○○路四九七巷口失竊）、ＲＫ—三八三三號（為黃
廖素貞所有，於同年三月二十二日上午八時，在台中市○○路○段一六三號前失竊）
及ＰＴ—九三六三號（為朱宗富所有，於同年四月十三日上午六時，在台中縣大雅鄉
○○街四十六號前失竊）朋馳自用小客車三部，並扣得甲○○等人用以裝載贓物轎車
之工具鐵削、螺絲起子等工具等情，因而撤銷第一審判決，改判仍依牽連犯，從重論
處甲○○常業贓物罪刑（累犯）。固非無見。
惟查：(一)被告甲○○於警訊供稱八十五年十二月初，綽號「劉董」者叫伊在台中替他
租倉庫，「劉董」叫其想一個假姓名及假住址，要替伊做一張假身份證，伊遂報「王
金財」、住址：台中市○○街２６號，同月中旬某日晚上「劉董」交付伊一張王金財
之偽造身份證、租金七萬五千元、二張富爾有限公司支票及王金財印章乙枚等語，原
判決並據此自白為其犯罪之論據之一，則被告甲○○既知「劉董」有偽造身分證及印
章之犯意，猶提供其偽冒之「王金財」姓名、住址，且於偽造完成後復持以使用，似
徵其與「劉董」及實際偽造該身分證、印章之不詳姓名人，對之應有共同之犯意聯絡
及行為分擔。原判決理由亦認被告偽造印章之行為，為偽造私文書之部分行為，所犯
偽造特種文書之低度行為，為行使之高度行為所吸收，均不另論罪。然於事實部分並
未為相同之認定，致所為此部分理由之論述失其事實依據。且原判決既認被告甲○○
使用偽造之王金財印章，蓋用於與賴秀惠簽訂之租賃契約上，理由內亦認其偽造印章
為偽造私文書之部分行為，不另論罪，卻未依刑法第二百十九條規定，將該偽造之印
章宣告沒收，併有判決不適用法則之違法。(二)原判決事實已認被告甲○○基於概括犯
意，先後於八十五年十二月十二日及八十六年四月十日，持偽造之「王金財」身分證
、印章，冒用「王金財」之名義，在租賃契約書上偽造「王金財」之署押及印文，交
予賴秀惠，向其租得上開房屋。理由內未見敘明此二偽造私文書行使之犯行應論以連
續犯，應有理由不備之違法。(三)檢察官公訴事實認共犯李森樺自八十五年十月二十六
日起至八十六年三月二十六日止，分別以百和有限公司，或經變造之彭明裕身分證委
託不知情之報關員，以塑膠廢料出口之不實事項登載於其業務上所作成之出口報單上
，向財政部台中關稅局申報出口貨櫃，將該些贓車經由香港出口至中國大陸，再委由
不知情之司機前往甲○○承租之上開兩處倉庫，拖運經藍、李二人裝櫃完成內載贓車
之貨櫃，至台中港出關等情，於證據及所犯法條欄內，亦認甲○○犯有刑法第二百十
六條、第二百十五條之行使業務上登載不實文書罪嫌，原判決就此未加論擬，復未敘
明不予論罪之理由，自有已受請求之事項，未予判決之違誤。(四)原判決事實並未認被
告甲○○有以恐嚇方式，令贓車失主付款贖車情事，其理由亦認藍某自八十六年七月
下旬某日起至同年九月二十三日起，分別向楊鴻民購得如原判決附表所示之朋馳及皮
姆威（ＢＭＷ）牌自用小客車，得手後並陸續向失主恐嚇取財部分，係另行起意所為
，非本件公訴人起訴效力所及，一審判決予以併論，為有未洽（見原判決第八、九面
），乃於審酌其犯罪情狀時又謂被告將贓車利用假出口名義矇混出關，加劇失主取回
失車之困難，或以恐嚇方式，其惡性難謂輕微等語，即不無理由矛盾之可議。(五)被告
於原審供稱其經檢察官准予具保停止羈押後，曾與「劉董」及李森樺通電話，並予錄
音，該談話錄音足為其有利之證據，而證人即保安警察總隊第一大隊小隊長許克強亦
證實確有該談話錄音帶無誤，被告之妻林雅雪且當庭提出該電話錄音帶兩捲及其摘要
譯文兩份（見原審卷第六十五頁正、背面、第七十四頁），然該摘要譯文未見附於原
審卷內，亦無原審勘驗該錄音內容之記載，致其是否足為被告有利之認定，無從判斷
，原判決既未予勘驗，復未敘明其無調查審酌之必要性，自有證據調查未盡，併有理
由不備之可議。以上或係檢察官及被告上訴意旨所指摘，或為本院得依職權調查之事
項，應認原判決有撤銷發回更審之原因。原判決不另諭知無罪部分，基於審判不可分
之原則，併予發回。
據上論結，應依刑事訴訟法第三百九十七條、第四百零一條，判決如主文。
中      華      民      國    八十九    年      九      月      七      日
                              最高法院刑事第六庭
                                  審判長法官  紀  俊  乾
                                        法官  黃  正  興
                                        法官  張  春  福
                                        法官  韓  金  秀
                                        法官  陳  世  雄
      右正本證明與原本無異
                                              書  記  官
中      華      民      國    八十九    年      九      月     十四     日


司法院資訊處製作；財團法人民間司法改革基金會備份。
